臺灣高等法院刑事判決
108年度上易字第2259號
上  訴  人  
即  被  告  郭昱昇（原名郭淙燿）



上列上訴人因竊盜案件，不服臺灣桃園地方法院108年度易字第9
08號，中華民國108年10月9日第一審判決（起訴案號：臺灣桃園
地方檢察署108年度速偵字第1026號），提起上訴，本院判決如
下：
    主  文
上訴駁回。
    事  實
一、郭昱昇前因竊盜、毒品等案件，經法院分別判處罪刑確定，
    甫於民國106 年11月15日假釋縮刑期滿而執行有期徒刑完畢
    。詎郭昱昇猶不知悔改，意圖為自己不法之所有，基於侵入
    有人居住建築物竊盜之犯意，於108 年3 月1 日15時1 分許
    ，侵入病患黃劉秀琴所居住位於桃園市○○區○○路000號敏盛
    醫院16樓之病房內，趁病患黃劉秀琴及其看護羅采宜不在該
    病房內之機會，徒手竊取病患黃劉秀琴置放在該病房櫃子裡
    ，內有現金新臺幣（下同）1900元之黑色側背包1 個（價值
    500 元），得手後甫欲離去，旋於同日15時7 分許為負責看
    護病患黃劉秀琴之羅采宜所發覺，經羅采宜呼叫該醫院保全
    並報警後，始為警方當場查獲，並扣得前揭內有現金1900元
    之黑色側背包1 個（事後均已發還予黃劉秀琴）。
二、案經桃園市政府警察局桃園分局移送臺灣桃園地方檢察署檢
    察官偵查聲請簡易判決處刑。
    理  由
壹、程序方面
一、按被告於第二審經合法傳喚無正當之理由不到庭者，得不待
    其陳述，逕行判決，刑事訴訟法第371 條定有明文，此係因
    被告已於第一審程序到庭陳述，並針對事實及法律為辯論，
    應認已相當程度保障被告到庭行使訴訟權，如被告於第二審
    經合法傳喚無正當之理由不到庭，為避免訴訟程序延宕，期
    能符合訴訟經濟之要求，並兼顧被告訴訟權之保障，除被告
    於上訴書狀內已為與第一審不同之陳述外，應解為被告係放
    棄在第二審程序中為與第一審相異之主張，而默示同意於第
    二審程序中，逕引用其在第一審所為相同之事實及法律主張
    。從而，針對被告以外之人於審判外之陳述，倘被告於第一
    審程序中已依刑事訴訟法第159 條之5 規定，為同意或經認
    定為默示同意作為證據，嗣被告於第二審經合法傳喚不到庭
    ，並經法院依法逕行判決，揆諸前揭說明，自應認被告於第
    二審程序中，就前開審判外之陳述，仍採取與第一審相同之
    同意或默示同意。次按被告以外之人於審判外之陳述，雖不
    符刑事訴訟法第159 條之1 至第159 條之4 之規定，然經當
    事人於審判程序同意作為證據，法院審酌該言詞陳述或書面
    陳述作成時之情況，認為適當者，亦得為證據；當事人、代
    理人或辯護人於法院調查證據時，知有刑事訴訟法第159條
    第1 項不得為證據之情形，而未於言詞辯論終結前聲明異議
    者，視為有前項之同意，刑事訴訟法第159 條之5 定有明文
    。經查，檢察官於本院審判程序中對本案之供述證據均不爭
    執其證據能力（本院卷第206頁）；而上訴人即被告郭昱昇
    （下稱被告）於原審對證據能力均表示沒有意見，復於上訴
    理由狀內僅爭執其屬竊盜未遂，未就證據能力表示意見。再
    於本院審判時經合法傳喚無正當理由未到庭，而未對證據能
    力表示意見，經本院審酌本案供述證據資料作成時之情況，
    核無違法取證或其他瑕疵，證明力亦無明顯過低之情形，認
    為以之作為證據為適當，依刑事訴訟法第159 條之5 規定，
    自均得作為證據。
二、至於非供述證據部分，檢察官於本院均不爭執其證據能力，
    被告於原審亦不爭執其證據能力，復均查無違反法定程序取
    得或其他不得作為證據之情形，且經本院於審理期日提示予
    檢察官而為合法調查，應認均有證據能力。
貳、實體方面
一、被告經本院合法傳喚無正當理由未到庭，而上揭犯罪事實，
    業據被告於警詢（臺灣桃園地方檢察署108年度速偵字第102
    6號卷第4-1頁反面）、偵查（同上卷第61頁正反面）及原審
    （原審易字卷第150、156頁）審理時均坦承不諱，核與證人
    羅采宜於警詢時之證述（前揭偵查卷第17頁正反面）相符，
    並有扣押筆錄、扣押物品目錄表、贓物領據、醫院監視器錄
    影畫面翻拍照片、警方蒐證照片在卷（前揭偵查卷第22至27
    、30至32頁）可稽。足認被告前開任意性自白核與事實相符
    ，應堪採信。本案事證明確，被告犯行洵堪認定，應依法論
    科。
二、論罪科刑
　㈠按行為後法律有變更者，適用行為時之法律，但行為後之法
    律有利於行為人者，適用最有利於行為人之法律，刑法第2 
    條第1 項定有明文。查被告為本件犯行後，刑法第321條第1
     項業於民國108 年5 月29日修正公布，並於同年5 月31日
    施行。而修正前刑法第321 條第1 項規定「犯竊盜罪而有下
    列情形之一者，處六月以上、五年以下有期徒刑，得併科新
    臺幣十萬元以下罰金：一、侵入住宅或有人居住之建築物、
    船艦或隱匿其內而犯之者。二、毀越門扇、牆垣或其他安全
    設備而犯之者。三、攜帶兇器而犯之者。四、結夥三人以上
    而犯之者。五、乘火災、水災或其他災害之際而犯之者。六
    、在車站、埠頭、航空站或其他供水、陸、空公眾運輸之舟
    、車、航空機內而犯之者。」，修正後刑法第321 條第1 項
    則規定「犯前條第一項、第二項之罪而有下列情形之一者，
    處六月以上五年以下有期徒刑，得併科五十萬元以下罰金：
    一、侵入住宅或有人居住之建築物、船艦或隱匿其內而犯之
    。二、毀越門窗、牆垣或其他安全設備而犯之。三、攜帶兇
    器而犯之。四、結夥三人以上而犯之。五、乘火災、水災或
    其他災害之際而犯之。六、在車站、港埠、航空站或其他供
    水、陸、空公眾運輸之舟、車、航空機內而犯之。」，經新
    舊法比較結果，自以行為時之舊法較有利於被告。
　㈡次按刑法第321 條第1 項第1 款侵入有人居住之建築物竊盜
    罪，係結合侵入住居罪與一般竊盜罪，而獨立成立之加重竊
    盜罪，性質上屬於結合犯，除行為人主觀上係基於竊盜之意
    思而為竊取之行為外，客觀上侵入或隱匿其內之行為，亦為
    該罪之加重構成要件要素。而此所謂之建築物，係指住宅以
    外上有屋面，周有門壁，足蔽風雨，供人出入，且定著於土
    地之工作物者而言。倘該建築物平時有人居住，為保護住居
    者財產之安全及居住之安寧、自由，並防免引發搏鬥而升高
    之危險，對於侵入及隱匿其內而為竊盜者，自須加重處罰；
    且鑑於民眾工作時間涵蓋日、夜間時段，要不得以白晝侵入
    或暫時無人在內，即論以普通竊盜罪。又所謂侵入，係指未
    得允許，而擅自入內之意，所出入者為公共場所或公眾得出
    入之場所，固非此所謂之侵入；但倘非公共場所或公眾得出
    入之場所而無權居住或無故進入，均不失為侵入。又醫療機
    構設有病房收治病人者為醫院；醫療機構應保持環境整潔、
    秩序安寧，並應依其提供服務之性質，具備適當之醫療場所
    及安全設施；醫院於診療時間外，應依其規模及業務需要，
    指派適當人數之醫師值班，以照顧住院及急診病人（參見醫
    療法及其施行細則相關規定），足見醫院為住院及急診病人
    居住或使用之處所，且均有住院醫師值班，以照顧住院及急
    診之病人。而醫院病房除房門外，醫院尚針對個別病床設有
    布簾，提供病人及其家屬私人使用之空間，各病人在住院期
    間，即取得該特定空間之使用權，並享有管領支配力，顯見
    病患在住院期間，仍有居住安寧不受他人任意侵擾之權。從
    而，醫院病房既係病人接受醫療及休養生息之處所，病人於
    住院期間，病房即為其生活起居之場域，各有其監督權，除
    負責診治之醫生及護理人員在醫療必要之範圍內，得進出病
    房外，尚非他人所得隨意出入，自不屬於公共場所或公眾得
    出入之場所。是醫院病房難謂非刑法加重竊盜罪所稱之有人
    居住之建築物，倘乘隙侵入醫院病房內行竊，自已構成刑法
    侵入有人居住之建築物竊盜罪（參見最高法院101 年度台非
    字第140 號刑事裁判意旨）。
　㈢查被告竊取病患黃劉秀琴黑色側背包後，將背包置於其所攜
    帶之黑色袋子內離去，有證人羅采宜於警詢中之證述及醫院
    監視器錄影畫面翻拍照片在卷（前揭偵查卷第17頁反面、30
    至32頁）可證，已可認定被告已將其所竊得之背包置於其實
    力支配之下，堪認其竊盜已屬既遂甚明，被告上訴抗辯其所
    為僅屬未遂云云，顯不足採。是核被告侵入病患黃劉秀琴所
    居住位於桃園市○○區○○路000 號敏盛醫院16樓之病房內，竊
    取病患黃劉秀琴置放在該病房櫃子裡，內有現金1900元之黑
    色側背包1 個之所為，係犯修正前刑法第321 條第1 項第1 
    款之侵入有人居住之建築物竊盜罪。檢察官聲請簡易判決處
    刑書原認被告所為係犯（修正前）刑法第320 條第1 項普通
    竊盜罪，嗣經原審蒞庭公訴檢察官於原審當庭變更如前，嗣
    經被告不服就原判決提起上訴，本院自毋庸再為變更起訴法
    條之諭知。
　㈣又被告有如事實欄所載之前案紀錄，甫於106 年11月15日假
    釋縮刑期滿而執行有期徒刑完畢之事實，有本院被告前案紀
    錄表在卷可稽，其於受徒刑之執行完畢後，五年以內故意再
    犯有期徒刑以上之本罪，為累犯，審酌被告前揭所犯部分同
    為竊盜案件，可認被告對刑罰反應力薄弱之情形，依司法院
    釋字第775 號解釋意旨，依刑法第47條第1 項累犯規定加重
    其最低本刑，當無過苛之情狀，自應按累犯之規定，加重其
    刑。
三、原審認被告罪證明確，依修正前刑法第321 條第1 項第1 款
    ，刑法第2 第1 項前段、第47條第1 項，刑法施行法第1 條
    之1第1項之規定，審酌被告於行為時年齡已54歲，學歷為國
    中肄業、犯案時無業之智識程度、生活狀況及其素行；被告
    犯罪之動機、目的、手段；被告因貪圖己利而任意侵入他人
    住居之醫院病房內竊取病患之財物，侵害他人財產權，且使
    病患在身心遭受病痛折磨之外，又受到財物及居住安寧之侵
    害，其行為之惡性非輕；犯後坦承犯行之態度；被害人所受
    財物損害多寡等一切情狀，酌情量處有期徒刑7月。原審認
    事用法，核無不合，量刑亦屬妥適。被告上訴意旨，仍空言
    抗辯其僅為未遂云云，均不足採，為無理由，應予駁回。
四、被告經本院合法傳喚無正當理由未到庭，爰不待其陳述，逕
    行判決。
據上論斷，應依刑事訴訟法第371條、第368條，判決如主文。
本案經檢察官吳佳美提起公訴，檢察官劉斐玲到庭執行職務。
中　　華　　民　　國　　109 　年　　1 　　月　　21　　日
                  刑事第十一庭  審判長法　官  楊力進 
                                      法　官  雷淑雯
                                      法　官  許文章
以上正本證明與原本無異。
不得上訴。
                                      書記官  范家瑜  
中　　華　　民　　國　　109 　年　　1 　　月　　21　　日